臺灣高雄地方法院民事裁定
108年度消債清字第109號
聲  請  人  許富貴  
0000000000000000

代  理  人  蔡駿民律師
上列當事人因消費者債務清理事件聲請清算，本院裁定如下：
    主  文
聲請人許富貴自中華民國一百零八年九月十七日下午四時起開
始清算程序。
命司法事務官進行本件清算程序。
    理  由
一、聲請意旨略以：伊無力清償債務，曾向本院聲請調解但不成
    立，爰聲請准予清算等語。
二、按「債務人不能清償債務或有不能清償之虞者，得依本條例
    所定更生或清算程序，清理其債務。」消費者債務清理條例
    （下稱本條例）第3 條定有明文。衡以消費者與金融機構間
    債之關係之發生，係依契約自由原則及相互間之信賴為基礎
    ，此為社會經濟活動得以維繫及發展之重要支柱，債務人經
    濟窘迫，固不應任其自生自滅，債權人一方之利益，仍不能
    因之摒棄不顧。是債務人於協商程序中，自應本於個人實際
    財產及收支狀況，依最大誠信原則，商討解決方案。如終究
    不能成立協商，於聲請更生或清算時，法院審酌上開條文所
    謂「不能清償或有不能清償之虞」，應綜衡債務人全部收支
    、信用及財產狀況，評估是否因負擔債務，而不能維持最基
    本之生活條件；所陳報之各項花費，是否確屬必要性之支出
    ；如曾有協商方案，其條件是否已無法兼顧個人生活之基本
    需求等情，為其判斷之準據。
三、經查：
㈠、聲請人前於民國108年4月11日提出債權人清冊，向本院聲請
   調解債務清償方案，經本院108年度司消債調字第168號受理
   ，於108 年5月8日調解不成立，聲請人於同日以言詞聲請清
   算等情，業經本院依職權調閱上開調解卷宗核閱無訛。
㈡、聲請人於民國105年度至106年度申報所得各為新臺幣（下同
    ）151,340元、181,390元、189,750元，平均每月所得分別
    為12,612元、15,116元、15,813元（本件元以下均採四捨五
    入計算），名下無財產，有三商美邦人壽未到期保費11,582
    元（前於108年5月22日領取1,395元保險金）；又聲請人罹C
    型肝炎併肝硬化，據義大醫院函覆，聲請人除不宜從事過度
    勞累及粗重工作外，無礙自理日常生活及從事輕便工作，而
    聲請人自陳106年1月至108年3月29日於私立卡爾頓幼兒園擔
    任園藝人員，時薪150元，每日工時7.5小時，每月平均上班
    19日，每月平均收入約22,500元，106至108年領取之年終獎
    金各為10,000元、12,000元、15,000元，108年1至3月實領
    薪資共計61,313元，嗣因肝硬化、C型肝炎離職，下午時段
    即至配偶任職之冠和企業有限公司協助配偶黏貼紙盒，平均
    每週4次，由配偶每週給付800至1,000元予聲請人作為報酬
    ，而配偶另尚每月資助聲請人5,000至6,000元生活費，現未
    領取任何補助及勞保給付，成年子女亦未給付扶養費等情，
    有財政部高雄國稅局105年至107年綜合所得稅各類所得資料
    清單及財產歸屬資料清單【本院108年度司消債調字第168號
    卷（下稱調卷）第14至16頁、本案卷第27頁】、財產及收入
    狀況說明書（調卷第6頁）、債權人清冊（本案卷第39至40
    頁）、戶籍謄本（本案卷第21頁）、勞工保險被保險人投保
    資料表（本案卷第43至44頁）、個人商業保險查詢結果表（
    本案卷第34頁）、財團法人金融聯合徵信中心前置協商專用
    債權人清冊（調卷第9至11頁）、信用報告（調卷第12至13
    頁）、勞動部勞工保險局函（本案卷第15頁）、高雄市政府
    社會局函（本案卷第16頁）、扣繳憑單（調卷第17頁）、收
    入切結書（本案卷第26頁）、資助證明書（本案卷第45頁）
    、存簿（本案卷第38頁）、義大醫院診斷證明書（本案卷第
    46頁）、義大醫院函（本案卷第59頁）、三商美邦人壽保險
    股份有限公司函（本案卷第49至50頁）等附卷可參。則在別
    無其他資料可認聲請人有其他收入之情形下，以其每月自配
    偶領取之報酬加計配偶資助共計10,000元（計算式：1,000×
    4＋6,000＝10,000）核算現在償債能力之基礎，堪認妥適。
㈢、關於聲請人個人日常必要支出部分，按債務人必要生活費用
    ，以最近一年衛生福利部或直轄市政府所公告當地區每人每
    月最低生活費一點二倍定之，本條例第64條之2第1項定有明
    文。本院參酌衛福部社會司所公告108年度高雄市最低生活
    費為13,099元，則聲請人每月最低生活所必需除有特殊情形
    並有證據證明者外，自宜以此之1.2倍即15,719元為度，始
    得認係必要支出。又聲請人陳稱於母親所有房屋居住，客觀
    上無房屋費用支出，故於計算聲請人個人每月必要生活費時
    ，即應自前開已包括聲請人居住費用在內之每月最低生活費
    用中，扣除相當於房租支出所佔比例（大約為24.36％）。依
    此計算結果，聲請人每月之必要生活費應以11,890元為準【
    計算式：15,719－（15,719×24.36%）＝11,890】。
㈣、綜上所述，聲請人目前每月平均收入為10,000元，扣除必要
    生活費11,890元後，聲請人已入不敷出，遑論尚有餘款可用
    於清償扣除三商美邦人壽未到期保費11,582元後所餘之債務
    4,097,685元（見調卷第29頁、第52至88頁、第92頁、第97
    至101頁，包括：台新銀行、台北富邦銀行、國泰世華銀行
    、兆豐銀行、中國信託銀行、富全國際資產管理股份有限公
    司、新加坡商艾星國際有限公司台灣分公司、良京實業股份
    有限公司、誠信資融股份有限公司，計算式：4,109,267－11
    ,582＝4,109,267），堪認聲請人確有不能清償債務之情事。
    從而，聲請人向本院聲請清算，應予准許，並命司法事務官
    進行本件清算程序。
四、依本條例第11條第1 項、第83條第1 項、第16條第1 項，裁
    定如主文。
中　　華　　民　　國　 108　　年　　9 　　月　　17　　日
              　　民事庭　　法　官　賴寶合
以上正本係照原本作成。
本裁定不得抗告。
中　　華　　民　　國　 108　　年　　9 　　月　　17　　日
  　                        書記官　胡美儀